【裁判字號】    95,上,277
【裁判日期】    951213
【裁判案由】    損害賠償
【裁判全文】
臺灣高等法院臺中分院民事判決  95年度上字第277號
上  訴  人  全航汽車客運股份有限公司
法定代理人  丁○○
訴訟代理人  黃鈴律師
複  代理人  甲○○
視同上訴人  丙○○
                         號
被  上訴人  乙○○
訴訟代理人  張國楨律師
上列當事人間請求損害賠償事件，上訴人對於民國95年6月19日
臺灣南投地方法院93年度重訴字第93號第一審判決提起上訴，本
院於95年11月29日言詞辯論終結，判決如下：
    主  文
原判決除確定部分外，關於命上訴人（含視同上訴人）連帶給付
超過新台幣肆佰零肆萬肆仟陸佰貳拾伍元本、息部分，及該部分
假執行之宣告，暨訴訟費用之裁判均廢棄。
上列開廢棄部分，被上訴人在第一審之訴及其假執行之聲請均駁
回。
其餘上訴駁回。
第一審（除確定部分外），及二審訴訟費用由上訴人（含視同上
訴人）連帶負擔五分之三，餘由被上訴人負擔。
    事實及理由
壹、程序方面：
一、按民法第二百七十五條規定連帶債務人中之一人受確定判決
    ，而其判決非基於該債務人之個人關係者，為他債務人之利
    益亦生效力，故債權人以各連帶債務人為共同被告提起給付
    之訴，被告一人提出非基於其個人關係之抗辯有理由者，對
    於被告各人即屬必須合一確定，自應適用民事訴訟法第五十
    六條第一項之規定，最高法院三十三年上字第四八一０號著
    有判例。查上訴人全航汽車客運股份有限公司以原判決認定
    伊與受僱人丙○○應負共同侵權責任，其中原審判准之喪失
    減少勞動能力損失及慰撫金部分顯有未當，而提起本件上訴
    等詞，乃非基於個人關係抗辯，揆諸前開說明，其上訴效力
    及於全體，自及於未上訴之丙○○。
二、視同上訴人丙○○經合法通知，未於言詞辯論到場，核無民
    事訴訟法第三百八十六條所列各款情形，茲依被上訴人之聲
    請，由其一造辯論而為判決。
貳、訴訟要旨：
一、被上訴人主張：查視同上訴人丙○○係受僱於上訴人全航汽
    車客運股份有限公司（下簡稱全航公司）擔任營業大客車司
    機，於92年8月13日11時40分許，丙○○駕駛車牌號碼二Ｕ
    －五○八號營業大客運車（下稱系爭車輛），沿南投縣草屯
    鎮○○○路（台14線）由草屯往埔里方向行駛，行經該路26
    公里500公尺彎道處，原應注意車前狀況，隨時採取必要安
    全措施，行經閃光黃燈路口，應減速慢行，注意安全，小心
    通過，行經彎道、坡路處所，應減速慢行，作隨時停車之準
    備，而依當時情形又無不能注意之情事，竟疏於注意及此，
    在上揭時速限制最高每小時60公里之路段，貿然以時速80公
    里行駛，又遇彎道、下坡路段，致系爭車輛失控撞擊路邊護
    欄並翻覆路側邊坡下，掉入約10公尺深之農田中，造成車上
    乘客即訴外人王再川當場死亡，且被上訴人與其夫莫文星等
    多人受傷，被上訴人因此受有頭部外傷腦震盪、右耳裂傷、
    胸部挫傷、背部挫傷、腹部鈍傷及腰椎間盤突出致兩側腰神
    經根壓迫病變合併馬尾症候群，及頸椎間盤突出致兩側頸神
    經根壓迫病變等傷害，致被上訴人排尿障礙、失禁、便祕及
    下肢無力且遺留顯著運動障礙。而上訴人丙○○之上開過失
    行為，經原法院刑事庭93年度交訴字第13號及鈞院以93年度
    交上訴字第2111號刑庭以業務過失致死罪，改判丙○○有期
    徒刑1年6月，並緩刑4年確定在案。又丙○○之上開過失行
    為與被上訴人所受上開傷害之間，具有相當因果關係，丙○
    ○應依民法第184條第1項及第191 條之2前段規定負損害賠
    償責任，並依第193條第1項及第195條第1項規定，應賠償被
    上訴人因本件車禍所受損害。且上訴人全航公司係經營旅客
    運送業務之客運公司，乃屬消費者保護法所規範提供服務之
    企業經營者，且丙○○為全航公司之受僱人，丙○○於駕駛
    系爭車輛之執行職務中，侵害被上訴人之權利，全航公司自
    應依消費者保護法第7條第1項及第3項規定，及民法第188條
    第1項前段規定，與丙○○連帶賠償新台幣（下同）5,765,
    936元（含醫療費390,845元、住院看護費112,500元、居家
    看護費955,000元、救護車資5,900元、計程車資195,070元
    、其他生活上需要支出59,104元、減少勞動能力2,418,364
    元、慰撫金3,000,000元；另扣除全航公司先前賠償被上訴
    人醫療費91,439元，及被上訴人分別於94年2月4日及同年9
    月23日各領取強制汽車責任保險金971,008元及88,992元）
    及其法定遲延利息。再者，全航公司不合理之長時間工作制
    度及排班制度，致丙○○無法充分休息，亦無法集中注意力
    ，置搭消費者生命安全於不顧，則本件車禍事故之發生，為
    此依消費者保護法第51條規定，請求上訴人全航公司另給付
    損害額1倍之懲罰性賠償金6,917,375元及其法定遲延利息等
    詞。（查原審判准部分合計為4,490,581元及其法定遲延利
    息：包括醫療費386,475元、住院看護費112,500元、居家看
    護費728,219元、救護車資5,900元、計程車資195,070元、
    其他生活上需要支出11,400元、輪椅3,500元、減少勞動能
    力2,198,956元、慰撫金2,000,000元；並扣除全航公司先前
    賠償被上訴人醫療費91,439元，及被上訴人分別於94年2月4
    日及同年9月23日各領取強制汽車責任保險金971,008元及
    88,992元。又原審並駁回被上訴人其餘之訴）。並求為判決
    駁回對造之上訴。又被上訴人對其敗訴部分並未上訴，則此
    部分則告確定，又該確定部分並未繫屬本院，不予贅列。
二、上訴人全航公司則以：伊對原審判決被上訴人敗訴部分，及
    原審判准被上訴人勝訴部分，其中291,625元本、息部分（
    包括醫療費386,475元、住院看護費112,500元、居家看護費
    728,219元、救護車資5,900元、計程車資195,070元、其他
    生活上需要支出11,400元、輪椅3,500元《查原審另自賠償
    總額中扣全航公司先前賠償被上訴人醫療費91,439元，及被
    上訴人分別於94年2月4日及同年9月23日各領取強制汽車責
    任保險金971,008元及88,992元》）並不爭執。另就原審判
    准賠付之減少勞動能力2,198,956元及慰撫金2,000,000元，
    則認為不當。查原審95年5月8日筆錄雖記載：「法官行爭點
    整理：不爭執事項：一、原告（即乙○○）減少勞動能力比
    例為百分之九十二點二八，期間為十七年，每月以新台幣
    15,840元為計算基礎」云云，然此非伊真意。伊真意為：
    「就被上訴人乙○○截至目前為止之減損勞動力同意以百分
    之92.28為基礎計算，惟就爾後減損勞動力之部分，仍認為
    乙○○本身即有在做復健，因此，應可復原至一定之程度，
    而不應再以百分之92.28為基礎計算」。此外，被上訴人乙
    ○○雖於鈞院表示，其無法行走等語，惟查，被上訴人乙○
    ○目前應已可行走，此有被上訴人乙○○九十五年五月間至
    澄清醫院看診之照片可證，即被上訴人乙○○出外並不需坐
    輪椅，且已可自由行走。顯見，被上訴人乙○○之傷害業已
    獲某程度之回復。再按對於未來減損勞動力之賠償者，本即
    應以未來因傷害而不能勞動之損害，因此，其傷害自應屬永
    久而言，若該勞動之減損係短暫而可回復者，即無由請求未
    來減損勞動力之賠償，而被上訴人既於九十五年四月間經澄
    清醫院中港分院鑑定至今，業已經半年有餘，且期間被上訴
    人亦持續接受復健，故而，本件實有再送請鑑定必要，以確
    定被上訴人乙○○未來減損勞動力之比例。又查原判決既對
    於被上訴人減損勞動力之認定有以上之瑕疵，顯見其就被上
    訴人之受傷程度、復原狀況等用以判斷精神慰撫金之基礎即
    屬有誤，影響其對精神慰撫金之判定，而有高估之情形，亦
    應一併審酌等詞，資為抗辯。並上訴求為判決：(一)原判決第
    一項、第三項、第四項，除免為假執行部分外，關於命上訴
    人給付被上訴人超過新台幣貳拾玖萬壹仟陸佰貳拾伍元及其
    法定利息與該部分假執行之宣告暨命負擔該部分訴訟費用之
    裁判均廢棄。(二)上廢棄部分被上訴人在第一審之訴駁回。
    (三)第一審廢棄部分及第二審訴訟費用均由被上訴人負擔。（
    查原審判准上訴人全航公司及丙○○應連帶給付被上訴人
    291,625元本、息部分，因上訴人（含視同上訴人）並未上
    訴，則此部分則告確定）。
三、視同上訴人丙○○於原審陳稱：伊於92年8月12日晚間11點
    50分將系爭車輛開回干城車站後，再花約半個小時整理車輛
    及寫單據，而隔天原來出車時間為8點半，惟當天早上5點多
    站務即打電話要求伊出班，故伊於當天7點50分出班。又健
    保給付3至4人病房費，乃屬合理費用，被上訴人自費住單人
    病房，非屬必要支出。又伊係高工畢業，目前擔任計程車司
    機，每月收入約30,000元等語。
參、法官協議簡化爭點：（見本審卷第59頁反面。又查本院將爭
    點整理筆錄影本合法送達視同上訴人丙○○，有送達回證可
    稽，丙○○於相當期間內受合法通知，而未於言詞辯論期日
    到庭，亦未提出準備書狀爭執，依民事訴訟法第280條規定
    ，視同自認，且丙○○於原審中亦同意下列不爭執事項）
一、兩造不爭執部分：
  (一)全航公司已賠償乙○○醫療費91,439元。
  (二)兩造同意住院看護費以1天1,500元為計算基準，居家看護費
    以1個月25,000元為計算基準。
  (三)乙○○已分別於94年2月4日及同年9月23日各領取強制汽車
    責任保險金971,008元及88,992元，共計1,060,000元。
二、兩造爭執部分：
  (一)喪失勞動金額請求權金額部分。
  (二)精神慰撫金請求權金額部分。
肆、得心證之理由：
一、經查，視同上訴人丙○○係受僱於上訴人全航公司擔任營業
    大客車司機，於92年8月13日11時40分許，駕駛系爭車輛沿
    南投縣草屯鎮○○○路（台14線）由草屯往埔里方向行駛，
    行經該路26公里500公尺彎道處，原應注意車前狀況，隨時
    採取必要安全措施，且行經閃光黃燈路口，應減速慢行，注
    意安全，小心通過，且行經彎道、坡路處所，應減速慢行，
    作隨時停車之準備，而依當時情形又無不能注意之情事，竟
    疏於注意及此，在上揭時速限制最高每小時60公里之路段，
    貿然以時速80公里行駛，又遇彎道、下坡路段，致系爭車輛
    失控撞擊路邊護欄並翻覆路側邊坡下，掉入約10公尺深之農
    田中，造成車上乘客即訴外人王再川當場死亡，且被上訴人
    與其夫莫文星等多人受傷，被上訴人因此受有頭部外傷腦震
    盪、右耳裂傷、胸部挫傷、背部挫傷、腹部鈍傷及腰椎間盤
    突出致兩側腰神經根壓迫病變合併馬尾症候群，及頸椎間盤
    突出致兩側頸神經根壓迫病變等傷害，業據丙○○於刑案偵
    、審中自白不諱，核與被害人王再川之子女王憲文、賴玠銘
    、王玉香三人及乙○○、莫文星、彭雯風於刑案指訴之情節
    相符，並經證人吳家樺、吳家樺之子馬世龍、林順泉、余淑
    琍（林倢之母）、范俊裕、邱宣智、蕭添定、張泰誌、張凱
    揚、林人于、張俊明、黃春秋及王昆木分別於刑案中證述屬
    實，復有診斷證明書、南投縣政府警察局道路交通事故調查
    報告表一份、現場照片三十二紙及大客車之行車速度紀錄器
    一紙附刑案卷及民事卷可稽。此經本院調閱臺灣南投地方法
    院檢察署92年度偵字第3111號偵查卷、臺灣南投地方法院93
    年度交訴字第13號及本院即臺灣高等法院臺中分院93年度交
    上訴字第2111號刑案審理卷，核閱無誤。按駕駛人行經閃光
    黃燈路口，應減速慢行，注意安全，小心通過；車輛行經彎
    道、坡路處所，應減速慢行，作隨時停車之準備，道路交通
    標誌標線號誌設置規則第二百十一條第一項第一款及道路交
    通安全規則第九十三條第一項第三款分別定有明文。丙○○
    駕車行駛於道路，自應注意上述道路交通安全規定，而依當
    時天候陰、日間自然光線、路面濕潤、無缺陷、無障礙物、
    視距良好等情，有道路交通事故調查報告表附於偵查卷足按
    ，並無不能注意之情事，丙○○竟疏未注意，而以時速每小
    時八十公里之速度超速行駛，又遇彎道、下坡路段，未能減
    速慢行，肇致本件事故，莫文星、乙○○、彭雯風因而受傷
    ，其駕駛行為顯有過失。又本件事故經送台灣省南投縣區車
    輛行車事故鑑定委員會鑑定結果，亦同此認定，有該委員會
    九十二年十月二日投鑑字第九二０三一三號函附之鑑定意見
    書一份在刑案卷可按。而被害人王再川因本件車禍傷重死亡
    ，被害人莫文星、乙○○、彭雯風受有如事實欄所示之傷害
    ，亦有相驗筆錄、相驗屍體證明書、驗斷書及診斷證明書附
    卷可憑，是丙○○之駕駛行為與被害人之死傷間，顯然具有
    因果關係，足認上訴人丙○○就本件車禍之發生具有過失甚
    明。且丙○○之上開過失行為，經臺灣南投地方法院檢察署
    檢察官以92年度偵字第3111號起訴後，經臺灣南投地方法院
    刑事庭以93年度交訴字第13號及本院刑庭以93年度交上訴字
    第2111號改判丙○○有期徒刑1年6月，並緩刑4年確定在案
    ，亦經本院調閱上開偵、審卷宗，核閱屬實，並為上訴人所
    不爭執，自堪信為真實，
二、又被上訴人主張：據原審95年5月8日筆錄記載：「法官行爭
    點整理：不爭執事項：一、原告（即乙○○）減少勞動能力
    比例為百分之九十二點二八，期間為十七年，每月以新台幣
    15,840元為計算基礎」，則上訴人不得再於第二審中爭執等
    詞，但為上訴人所否認，並以前詞抗辯，是本件首應審究者
    ，厥為被上訴人喪失或減少勞動能力百分比例為何？茲分述
    如下：
  (一)按民事訴訟法第270-1條第一項第三款及第三項規定：「受
    命法官為闡明訴訟關係，得為整理並協議當事人簡化爭點，
    並得不用公開法庭之形式行之」；「當事人就其主張之爭點
    ，經受命法官整理並協議者，應受其拘束。但經兩造同意變
    更，或因不可歸責於當事人之事由或依其他情形協議顯失公
    平者，不在此限」。查原審95年5月8日筆錄記載：「法官行
    爭點整理：不爭執事項：一、原告（即乙○○）減少勞動能
    力比例為百分之九十二點二八，期間為十七年，每月以新台
    幣15,840元為計算基礎」，其後並有兩造本人或訴訟代理人
    簽名其上，有原審卷宗可按（見原審卷四第八０、八一頁）
    。是上訴人抗辯，該部分之爭點整理，並非其「真意」云云
    ，顯不足採。又查，兩造於原審同意檢送被上訴人乙○○有
    關病歷，送請澄清綜合醫院中港分院鑑定乙○○減少勞動能
    力百分比例為何等事項（見原審卷四第三０至三三頁），經
    澄清綜合醫院中港分院鑑定結果如本判決附件所示（見原審
    卷四第六九頁）。查其鑑結結果雖謂：「．．患者自92年意
    外致使頸椎、腰椎受傷之後，歷經數年的治療，直到目前（
    95年4月）仍有許多明顯的神經障礙，是故痊癒可能的情形
    及比例亦甚是低．．．」，但未明示乙○○喪失或減少勞動
    能力百分比例為何？亦有該鑑定函文可考，而兩造又未具備
    醫療專業知識，是原審逕依兩造協議爭點程序，以不爭執事
    項，將乙○○減少勞動能力比例認定為百分之九十二點二八
    ，協議顯失公平。是故本院又檢送上開澄清綜合醫院中港分
    院鑑定函文，函請澄清綜合醫院中港分院再補充鑑定乙○○
    喪失或減少勞動能力比例為何？經澄清綜合醫院中港分院於
    95 年11月13日、澄高字第952796號函覆謂：「患者乙○○
    女士目前行走困難、下肢須藉支架、四肢疼痛，而且心情低
    落，甚為影響其繼續工作之能力，且其持續有神經障礙的情
    形，但要以減少百分比之客觀數據認定，甚為困難，不過依
    目前情形是無法從事勞動工作，如一定要指出數據，則大概
    喪失百分之九十的工作能力」，亦有該函文在卷可稽（見本
    審卷第七八頁），故應認定乙○○喪失工作能力達百分之九
    十。又上訴人雖辯稱，乙○○目前應可自由行走，並請求再
    鑑定云云，並提出卷附照片（見本審卷第九十至九六頁）為
    憑。然查該卷附照片中顯示，乙○○足部有包紮，且在旁人
    攙扶下看診。再者，上開澄清綜合醫院中港分院鑑定函文亦
    明載：「乙○○目前行走困難、下肢須藉支架、四肢疼痛」
    核與乙○○本人陳稱：伊只能走短程，且還要裝支架才能走
    短程的路等詞相合（見本審卷第九八頁反面）。是上訴人
    辯稱，乙○○目前應可自由行走云云，顯不足採。又查上開
    澄清綜合醫院中港分院鑑定函文乃95年11月13日發文，屬最
    新鑑定報告，自無再行鑑定之必要，併此明。
  (二)查乙○○喪失工作能力達百分之九十，業如前述。又查乙○
    ○係49年12月17日生，自發生本件車禍日即92年8月13日起
    至乙○○滿60歲（即109年12月16日止），至少尚可工作17
    年（勞動基準法第五十四條參照），再者，被上訴人陳稱，
    伊夫妻月入約十萬元左右等詞在卷（見本審卷第九九頁反面
    ），則被上訴人主張每月工資以基本工資15,840元計算，尚
    屬允當。則被上訴人請求17年減少勞動能力之損害，並依霍
    夫曼計算法扣除中間利息後，計2,144,625元（計算式：
    15840x12x12.53639x 90％＝2,144,625元，小數點以下四捨
    五入），逾此部分為無理由。
三、又查被上訴人受傷多處，肉體、精神確受極大痛若，本院斟
    酌實際情況，及被上訴人係國中畢業，於本件車禍發生前與
    其夫莫文星經營潤餅小吃，無其他財產；及丙○○係高工畢
    業，目前擔任計程車司機，每月收入約30,000元，無其他財
    產等情；另上訴人全航公司自承伊公司登記資本額為一億元
    ，暨兩造之身分、地位、經濟能力等，認為被上訴人請求三
    百萬元，尚嫌過高，應予核減為一百九十萬元，方屬公允，
    逾此數額之請求，為無理由。
四、再按保險人依強制汽車責任保險法規定所為之保險給付，視
    為被保險人損害賠償金額之一部分，被保險人受賠償請求時
    ，得扣除之，強制汽車責任保險法第32條定有明文。查被上
    訴人於本件車禍發生後，已領取強制汽車責任保險金合計
    1,060,000元（計算式：971,008+88,992=1,060,000元），
    如前所述，則被上訴人請求上訴人等賠償金額應扣除前開已
    給付金額。末按因連帶債務人中之一人為清償而債務消滅者
    ，他債務人亦同免其責任，民法第274條定有明文。查被上
    訴人因本件車禍，已自上訴人全航公司領取91,439元損害賠
    償金，亦如前述，則上訴人全航公司為此部分清償後，丙○
    ○亦同免其責任，該部分被上訴人亦不得再行請求，應予扣
    除。準此，被上訴人請求上訴人全航公司及丙○○連帶給付
    金額（含一審確定金額）為4,336,250元（計算式：386,475
    +840,719+5,900+195,070+11,400+3,500+ 2,144,625+1,900
    ,000-1,060,000-91,439=4,336,250）。又查原審判准之賠
    償之291,625元，因上訴人全航公司及丙○○並未上訴而告
    確定，自應自賠償總額中扣除，即為4,044,625元（計算式
    ：4,336,250-291,625=4,044,625元），並自93年4月27日（
    即93年4月19日刑事附帶民事狀繕本送達被告之翌日）起至
    清償日止，按週年利率5%計算之利息，為有理由，應予准許
    ，至被上訴人逾此範圍之請求，為無理由，應予駁回。
伍、綜上所述，除原審判准上訴人全航公司及丙○○應連帶給付
    被上訴人291,625元本、息已確定外。其餘被上訴人本於侵
    權行為及僱用人責任之法律關係，請求上訴人全航公司及丙
    ○○連帶給付4,044,625元，及自民國93年4月27日起，清償
    日止按週年利率百分之五計算之法定遲延利息部分，為有理
    由，應予准許。逾此所為請求，為無理由，應予駁回。至於
    被上訴人敗訴部分，其假執行之聲請失所附麗，應併予駁回
    。是原審就超過上開應准許部分，為上訴人全航公司及丙○
    ○敗訴之判決，並為假執行之宣告，自有未洽。上訴意旨就
    此部分指摘原判決不當，求予廢棄改判，為有理由。至於上
    開應准許部分，原審判命上訴人全航公司及丙○○連帶給付
    ，並為假執行之宣告，核無違誤，上訴意旨，就此部分，仍
    執陳詞，指摘原判決不當，求予廢棄，為無理由，應駁回其
    上訴。
陸、本件事證已臻明確，兩造其餘攻擊或防禦方法及所提證據，
    均與本院心證之形成，不生影響，爰不一一再加以論述。末
    查上訴人所舉匿名檢舉信函，亦無足取，併此明。
柒、據上論結，本件上訴為一部有理由，一部無理由，依民事訴
    訟法第四百六十三條、第三百八十五條第一項前段、第四百
    五十條、第四百四十九條第一項、第七十九條，第八十五條
    第二項，判決如主文。
中    華    民    國    95    年    12    月    13    日
                    民事第一庭審判長法  官  邱森樟
                                    法  官  饒鴻鵬
                                    法  官  陳繼先
以上正本係照原本作成。
全航公司及鄭宗翷得上訴。
乙○○不得上訴。
如對本判決上訴，須於收受判決送達後20日內向本院提出上訴書
狀，其未表明上訴理由者，應於提出上訴後20日內向本院提出上
訴理由書（須按他造人數附具繕本）。
上訴時應提出委任律師為訴訟代理人之委任狀。具有民事訴訟法
第466條之1第1項但書或第2項之情形為訴訟代理人者，另應附具
律師及格證書及釋明委任人與受任人有該條項所定關係之釋明文
書影本。
                                    書記官  林育德
中    華    民    國    95    年    12    月    14    日
                                                      Ｂ
附件：
澄清綜合醫院中港分院函
  發文日期：中華民國95年4月17日
  發文字號：澄高字第952281號
  說明：患者乙○○女士，經鑑定後報告如下：
    一、患者目前（95年4月）仍可自行行動、行走，但因長期
        病痛，故十分依賴輪椅，依其行動情形，日常生活如上
        廁所、自行吃飯進食、洗澡，可以獨立完成，但因脊椎
        受傷所造成的下背痛，無法久站亦無法搬東西、無法搬
        重物、無法舉重，故不適宜勞力的工作，其脊髓神經的
        馬尾症狀，仍然有排尿障礙、間歇性尿失禁、餘尿無法
        排乾淨、便秘及雙下肢仍有顯著的障礙情形。
    二、患者自92年意外致使頸椎、腰椎受傷之後，歷經數年的
        治療，直到目前（95年4月）仍有許多明顯的神經障礙
        ，是故痊癒可能的情形及比例亦甚是低，惟神經仍有其
        部分修復的情形，仍須觀察，建議患者接受復健治療，
        至於預估所需時間及費用，則需請復健專家答覆。
    三、患者目前可自行走路、自行更衣、洗澡、上廁所，但無
        法搬東西、舉重物，是否能回到原先工作崗位，依其目
        前心情低落，且依賴輪椅的情形，甚為困難。
    四、由以上所述之部分起居生活可自理。


司法院資訊處製作；財團法人民間司法改革基金會備份。
